臺灣臺中地方法院刑事判決
111年度金訴字第1934號
公  訴  人  臺灣臺中地方檢察署檢察官
被      告  許文武


上列被告因詐欺等案件，經檢察官提起公訴（110年度偵字第307
80號），因被告於準備程序中就被訴事實為有罪之陳述，經本院
合議庭裁定由受命法官獨任進行簡式審判程序，判決如下：
    主    文
許文武三人以上共同犯詐欺取財罪，處有期徒刑陸月。
    犯罪事實
一、許文武於民國109年9月18日前某日，加入真實姓名年籍不詳
    綽號「老師」、「欣依」、「芳華」、「順發錢莊」、「CA
    RNATION」等人所組成之三人以上，以實施詐術為手段，具
    持續性、牟利性之結構性組織詐欺集團，擔任提領詐欺贓款
    之車手工作，並約定可獲取提領金額3％之報酬（所涉參與犯
    罪組織部分，業經本院以110年度金訴字第322、705、929號
    判處罪刑，非本案起訴範圍）。又陳俊霖（原名陳勇志）、
    趙晉緯（陳俊霖、趙晉緯所涉幫助詐欺部分，業經臺灣高等
    法院臺中分院以111年度金上訴字第1639、1644號判處罪刑
    ）均可預見提供多個銀行帳戶給他人使用，極可能被利用作
    為詐騙工具及隱匿犯罪所得之用，卻仍基於幫助詐欺及幫助
    一般洗錢之不確定故意，由陳俊霖於109年9月15日晚間6時
    許及翌日，在臺中市○區○○路0段00號住處樓下，接續向趙晉
    緯取得其國泰世華商業銀行帳號000-000000000000號帳戶（
    下稱：趙晉緯國泰世華銀行帳戶）、台新國際商業銀行帳號
    000-00000000000000號帳戶（下稱：趙晉緯台新銀行帳戶）
    之存摺及提款卡，再由陳俊霖交予許文武，許文武將上開帳
    戶資料傳給「老師」作為該詐欺集團詐欺、洗錢之工具使用
    。嗣該詐欺集團取得趙晉緯上開銀行帳戶資料後，許文武與
    上開詐欺集團成員共同意圖為自己不法之所有，基於三人以
    上共同詐欺取財及一般洗錢之犯意聯絡，於附表所示之時間
    ，以附表所示之方式，向吳秉榮施用詐術，致其陷於錯誤，
    匯款至上開帳戶內。許文武再依「老師」之指示，持趙晉緯
    提供之上開帳戶提款卡，於附表所示之提領時間，提領附表
    所示之金額後，再將領得之詐欺贓款交予「老師」所指派前
    去收取款項之人，藉此製造金流斷點，而掩飾、隱匿詐欺犯
    罪所得之去向及所在。嗣經吳秉榮發覺受騙而報警，始循線
    查悉上情。
二、案經吳秉榮訴由臺中市政府警察局豐原分局報告臺灣臺中地
    方檢察署檢察官偵查起訴。　　
    理    由
一、證據能力：
　　本案被告許文武所犯為死刑、無期徒刑、最輕本刑為3年以
    上有期徒刑以外之罪，且非高等法院管轄第一審之案件，被
    告於本院準備程序中就前揭被訴事實為有罪之陳述，經告以
    簡式審判程序之旨，並聽取被告及公訴人之意見後，本院合
    議庭依刑事訴訟法第273條之1第1項、第284條之1規定，裁
    定由受命法官獨任進行簡式審判程序，是本案證據之調查，
    依刑事訴訟法第273條之2規定，不受同法第159條第1項、第
    161條之2、第161條之3、第163條之1及第164條至第170條規
    定之限制。
二、認定犯罪事實所憑之證據及理由：
　　上開犯罪事實，業據被告於本院審理中坦承不諱（見本院卷
    第42、54頁），核與證人即告訴人吳秉榮於警詢中指證（見
    偵卷第65至69頁）及證人陳俊霖、趙晉緯於警詢中證述（見
    偵卷第35至41、49至55頁）之情相符，並有指認犯罪嫌疑人
    紀錄表、告訴人報案資料（內政部警政署反詐騙諮詢專線紀
    錄表、臺中市政府警察局第五分局東山派出所受理詐騙帳戶
    通報警示簡便格式表、金融機構聯防機制通報單）、自動櫃
    員機交易明細表、轉帳交易明細、告訴人之玉山銀行存摺封
    面影本、投資網站頁面、對話紀錄截圖、趙晉緯台新銀行帳
    戶交易明細、趙晉緯國泰世華銀行帳戶客戶基本資料查詢及
    歷史資料交易明細、台新國際商業銀行109年12月11日台新
    作文字第10927937號函及檢附之趙晉緯台新銀行帳戶交易明
    細在卷可稽（見偵卷第57至63、71至101、191至194頁），
    足認被告自白與事實相符，堪以採信。本案事證明確，被告
    犯行洵堪認定，應依法論科。
三、論罪科刑：
  ㈠核被告所為，係犯刑法第339條之4第1項第2款之三人以上共
    同犯詐欺取財罪及洗錢防制法第14條第1項之一般洗錢罪。
　㈡被告就前揭犯行，與真實姓名年籍不詳之「老師」、「欣依
    」、「芳華」、「順發錢莊」、「CARNATION」及詐欺集團
    其他不詳成員間，有犯意聯絡及行為分擔，應論以共同正犯
    。 
　㈢被告於附表所示之時間，數次提領告訴人受騙匯至人頭帳戶
    內款項之舉動，係為達同一詐欺取財及一般洗錢之目的所為
    ，且侵害同一被害人之財產法益，各行為之獨立性極為薄弱
    ，依一般社會健全觀念，在時間差距上，難以強行分開，在
    刑法評價上，以視為數個舉動之接續施行，合為包括之一行
    為予以評價，較為合理，應論以接續犯之一罪。
　㈣被告以一行為同時觸犯三人以上共同詐欺取財罪及一般洗錢
    罪，為想像競合犯，應依刑法第55條規定，從一重之三人以
    上共同犯詐欺取財罪處斷。
　㈤刑之減輕：
　1.被告於本院審理中自白其一般洗錢犯行，原應依洗錢防制法
    第16條第2項規定減輕其刑，惟被告就本案犯行係從一重論
    處三人以上共同犯詐欺取財罪，則就被告此部分想像競合輕
    罪得減刑部分，由本院於後述量刑時一併衡酌。
　2.按刑法第59條規定犯罪之情狀可憫恕者，得酌量減輕其刑，
    其所謂「犯罪之情狀」，與同法第57條規定科刑時應審酌之
    一切情狀，並非有截然不同之領域，於裁判上酌減其刑時，
    應就犯罪一切情狀，予以全盤考量，審酌其犯罪有無可憫恕
    之事由，即有無特殊之原因與環境，在客觀上足以引起一般
    同情，以及宣告法定低度刑，是否猶嫌過重等，以為判斷。
    經查，刑法第339條之4第1項第2款之罪，其法定最輕本刑為
    1年以上有期徒刑，本案考量被告參與詐欺集團係擔任提款
    之車手工作，乃集團最外層、獲利低且風險高之分工者，主
    觀上之惡性較為輕微，且被告參與時間甚短，犯後尚知坦承
    犯行，並與告訴人以新臺幣（下同）7萬元成立調解，且依
    約分期付款，有本院調解程序筆錄及公務電話紀錄表各1份
    附卷可參（見本院卷第59至60、63頁），堪認被告已盡力彌
    補其本案犯行所生之損害，顯見悔意，併斟酌被告本案之犯
    罪所得為5100元，犯罪情節尚非重大，倘科以刑法第339條
    之4第1項第2款之法定最低刑度即有期徒刑1年，有情輕法重
    而情堪憫恕之情，爰依刑法第59條規定酌量減輕其刑。
　㈥爰以行為人之責任為基礎，審酌被告不思以正當途徑獲取財
    物，竟加入詐欺集團擔任提領贓款之車手，牟取不法利益，
    價值觀念偏差，造成告訴人受有如附表匯款金額欄所載金額
    之財產損害，並使其他詐欺集團成員得以隱匿真實身分，減
    少遭查獲之風險，助長詐欺犯罪，破壞金融秩序及社會治安
    ，所為應予非難；惟斟酌被告係擔任受人支配之取款車手角
    色，參與程度非深，實際犯罪所得非鉅；復於犯後坦承犯行
    ，就所犯洗錢罪部分原得因自白減輕其刑，且與告訴人成立
    調解，承諾分期賠償損害；兼衡被告素行及其自陳之智識程
    度、職業及家庭生活經濟狀況（見本院卷第55頁）等一切情
    狀，量處如主文所示之刑。
四、沒收：
  ㈠查被告就本案犯行領得以其提領告訴人受騙匯款金額3％計算
    之報酬乙節，經其供承在卷（見本院卷第54頁），依此被告
    獲得報酬5100元【計算式：（150000＋20000）×3％＝5100】，
    固為其本案犯罪所得且未扣案，惟被告業與告訴人以7萬元
    成立調解，並已賠償告訴人3萬元，有前開本院調解程序筆
    錄及公務電話紀錄表附卷可參，被告賠償之金額已逾其犯罪
    所得，自屬已將其犯罪所得實際合法發還告訴人，依刑法第
    38條之1第5項規定，不予宣告沒收。
　㈡被告已將其提領之詐欺贓款即本案洗錢標的交付詐欺集團上
    游成員，是被告對上開款項並無處分權限，且未再實際管領
    ，難認屬被告所有，自無從依洗錢防制法第18條第1項規定
    宣告沒收。
據上論斷，應依刑事訴訟法第273條之1第1項、第299條第1項前
段，洗錢防制法第2條第2款、第14條第1項，刑法第11條前段、
第28條、第339條之4第1項第2款、第55條、第59條，刑法施行法
第1條之1第1項，判決如主文。
本案經檢察官張永政提起公訴，檢察官羅秀到庭執行職務。　　
中　　華　　民　　國　　111 　年　　12　　月　　13　　日
                  刑事第十四庭  法  官  劉育綾
以上正本證明與原本無異。
如不服本判決應於收受判決後20日內向本院提出上訴書狀，並應
敘述具體理由；其未敘述上訴理由者，應於上訴期間屆滿後20日
內向本院補提理由書（均須按他造當事人之人數附繕本）「切勿
逕送上級法院」。
告訴人或被害人對於判決如有不服，具備理由請求檢察官上訴者
，其上訴期間之計算係以檢察官收受判決書正本之日為準。
                                書記官  黃泰能
中　　華　　民　　國　　111 　年　　12　　月　　13　　日
附錄本案論罪科刑法條：
中華民國刑法第339條之4
犯第339條詐欺罪而有下列情形之一者，處1年以上7年以下有期
徒刑，得併科1百萬元以下罰金：
一、冒用政府機關或公務員名義犯之。
二、三人以上共同犯之。
三、以廣播電視、電子通訊、網際網路或其他媒體等傳播工具，
    對公眾散布而犯之。
前項之未遂犯罰之。

洗錢防制法第14條
有第二條各款所列洗錢行為者，處7年以下有期徒刑，併科新臺
幣5百萬元以下罰金。
前項之未遂犯罰之。
前二項情形，不得科以超過其特定犯罪所定最重本刑之刑。

附表：　　
編號 被害人 詐騙方法 匯款時間  匯款金額 （新臺幣） 匯入帳戶 提領時間 提領金額 （新臺幣） 提領人 1 吳秉榮 詐騙集團成員於109年9月8日某時許，以交友軟體「cheers」、通訊軟體LINE暱稱「李香欣」對吳秉榮佯稱：可邊投資邊學，在「漢特投資網站」儲值，升級vip帳戶可免手續費云云，致吳秉榮陷於錯誤，依對方指示匯款。 109年9月18日19時47分許 15萬元 趙晉緯之國泰世華銀行帳號000-000000000000號帳戶 109年9月18日20時43分許 10萬元 許文武       109年9月18日20時44分許 10萬元 許文武    109年9月18日21時17分許 2萬元 趙晉緯之台新銀行帳號000-00000000000000號帳戶 109年9月19日凌晨0時33分許 13萬9000元 許文武